臺灣板橋地方法院刑事判決             100年度易字第2055號
公  訴  人  臺灣板橋地方法院檢察署檢察官
被      告  吳松旺
上列被告因詐欺案件，經檢察官提起公訴（100 年度調偵字第12
49號），被告於準備程序中就被訴事實為有罪之陳述，經告知簡
式審判程序之旨，並聽取當事人之意見後，本院合議庭裁定由受
命法官獨任進行簡式審判程序，判決如下：
    主  文
吳松旺連續意圖為自己不法之所有，以詐術使人將本人之物交付
，處有期徒刑陸月，如易科罰金，以銀元佰元即新臺幣玖佰元
折算壹日。緩刑伍年，並應於緩刑期間內給付被害人陳美花新臺
幣伍拾捌萬元，給付方式為自民國一百年八月十日起，按月於每
月十日給付新臺幣壹萬元，至全部清償完畢之日止，如有一期不
履行，視為全部到期。
    事  實
一、吳松旺於民國88年5 月10日，在臺北縣新莊市（現改制為新
    北市新莊區○○○路新生巷4 號2 樓原住處召集互助會，並
    自任會首，含會首共計24會，約定每月10日18時在上址開標
    ，每會會款新臺幣（下同）1 萬元，會期自88年5 月10日起
    至90年4 月10日止，陳美花以化名陳美琴、其母親陳郭匏及
    其原配偶邱士誠名義共參加5 會（即互助會編號2 、3 、4
    、5 、6 ），黃玉蓮參加1 會（即互助會編號11），楊碧玉
    則以自己及胞妹楊碧玲名義參加2 會（即互助會編號9 、10
    ）。詎吳松旺因經濟困窘，竟基於意圖為自己不法所有之概
    括犯意，於89年11月10日前之不詳時間，在上述地點，連續
    利用會員間彼此不相識，且未親自參與開標之機會，假冒陳
    美花、黃玉蓮等人名義得標後，再以電話通知黃玉蓮、陳美
    花及楊碧玉等活會會員得標情形，致陳美花等人均陷於錯誤
    而交付會款，因而詐得30、40萬元不等之金額。嗣於89年11
    月10日（起訴書誤載為89年12月10日，業經檢察官當庭更正
    ）突然宣布停會，吳松旺去向不明，陳美花等人均追索無門
    ，始悉上情。
二、案經陳美花、黃玉蓮及楊碧玉訴由臺灣板橋地方法院檢察署
    檢察官偵查起訴。
    理  由
一、本件被告吳松旺所犯為死刑、無期徒刑、最輕本刑為3 年以
    上有期徒刑以外之罪，且非高等法院管轄第一審之案件，於
    本院準備程序進行中，被告就被訴事實為有罪之陳述，經告
    知被告簡式審判程序之旨，並聽取公訴人及被告之意見後，
    本院合議庭裁定由受命法官獨任進行簡式審判程序，合先敘
    明。
二、上揭犯罪事實，業據被告於本院審理時坦承不諱，又被害人
    陳美花、黃玉蓮及楊碧玉因受詐騙而交付會款予被告等情，
    業據證人即被害人陳美花、黃玉蓮及楊碧玉於偵查中證述綦
    詳，此外，復有被告於88年5 月10日召集之互助會會單1 紙
    附卷可稽，堪認被告自白與事實相符。從而，被告自白與事
    實相符，堪予採信，本案事證明確，被告前開犯行洵堪認定
    ，應予依法論科。
三、被告行為後，刑法業於94年2 月2 日修正公布，並自95年7
    月1 日起施行，修正後刑法第2 條規定，為新舊法比較適用
    之準據法，並無涉行為可罰性要件之變更，是於95年7 月1
    日刑法修正施行後，如有新舊法比較，應逕依修正後刑法第
    2 條第1 項規定，為「從舊從輕」之比較。比較時應就罪刑
    有關之共犯、未遂犯、想像競合犯、牽連犯、連續犯、結合
    犯，以及累犯加重、自首減輕暨其他法定加減原因（如身分
    加減）與加減例等一切情形，綜其全部罪刑之結果而為比較
    （最高法院95年度第8 次刑事庭會議決議意旨參照）。經查
    ：
（一）刑法第339 條第1 項法定刑罰金部分：被告行為後，刑法
      第33條第5 款業已修正施行，修正後刑法第33條第5 款規
      定「罰金：新臺幣一千元以上，以百元計算之」，與修正
      前刑法第33條第5 款規定「罰金：一元以上」不同。比較
      新舊法結果，新法並無較有利於被告之情形，應適用被告
      行為時之法律即修正前刑法第33條第5 款規定，定其罰金
      部分之法定刑。
（二）修正後刑法刪除第56條連續犯規定，是行為人數犯罪行為
      於新法施行後，即應分論併罰。此刪除雖非犯罪構成要件
      之變更，惟業影響行為人刑罰之法律效果，自屬法律有變
      更，比較新舊法結果，適用被告行為時刑法第56條規定，
      對被告並無不利。
（三）罰金刑之加重，依修正後刑法第67條規定，其最高度及最
      低度同加重之，較修正前刑法第68條所定，僅加重其最高
      度，為不利於被告。
（四）經綜合前述各項罪刑法律變更，依刑法第2 條第1 項規定
      ，整體為「從舊從輕」之比較結果，應一體適用被告行為
      時即修正前刑法之規定，較有利於被告。
（五）另犯罪在新法施行前，新法施行後，緩刑之宣告，應適用
      新法第74條之規定（前揭最高法院決議參照），附此指明
      。
四、核被告所為，係犯刑法第339 條第1 項之詐欺取財罪。被告
    先後多次詐欺取財之犯行，時間緊接，所犯係構成要件相同
    之罪名，顯係基於概括犯意反覆為之，為連續犯，應依修正
    前刑法第56條之規定，以一罪論，並加重其刑。爰審酌被告
    無前科，素行尚佳，有臺灣高等法院被告全國前案紀錄表1
    份附卷足稽，其僅因一時週轉不靈，即貪圖不法利益，假冒
    被害人名義得標後，向會員詐取會款，造成告訴人財產上損
    失，暨其犯罪之手段，所詐得之金額，兼衡酌被告犯後坦承
    犯行之態度，及業與告訴人達成和解，有新北市新莊區調解
    委員會調解筆錄1 份在卷可稽等一切情狀，量處如主文所示
    之刑，並諭知易科罰金之折算標準。又被告本件犯罪時間雖
    在96年4 月24日以前，合於中華民國九十六年罪犯減刑條例
    第2 條第1 項第3 款之減刑條件，然被告既係於90年3 月30
    日之中華民國九十六年罪犯減刑條例施行前，即經臺灣板橋
    地方法院檢察署通緝，有通緝書1 份在卷可憑（見臺灣板橋
    地方法院檢察署90年度偵字第4858號卷第10頁），且未於96
    年12月31日以前自動歸案接受審判，迄100 年3 月13日始經
    警緝獲到案，依同條例第5 條之規定，自不得依該條例減刑
    ，併此說明。另關於易科罰金之折算標準，依被告行為時之
    刑法第41條第1 項、罰金罰鍰提高標準條例第2 條規定，係
    以銀元100 元、200 元或300 元，即新臺幣300 元、600 元
    或900 元折算1 日；惟依修正後刑法第41條第1 項，則係以
    新臺幣1,000 元、2,000 元或3,000 元折算1 日，經比較新
    舊法結果，以舊法較有利於被告，應依刑法第2 條第1 項前
    段規定，適用修正前刑法第41條第1 項前段規定，定其易科
    罰金之折算標準。
五、末查，被告前未曾因故意犯罪受有期徒刑以上刑之宣告，有
    前開臺灣高等法院被告前案紀錄表在卷可按，其因一時失慮
    ，致罹刑典，犯後業已坦承犯行，並已與告訴人達成和解，
    有本院100 年7 月18日準備程序筆錄及前揭調解筆錄在卷可
    稽，信其經此偵審教訓，當知警惕戒慎而無再犯之虞，本院
    綜核各情認其所受宣告之刑，以暫不執行為適當，爰併宣告
    緩刑5 年，以勵自新。次按緩刑宣告，得斟酌情形，命犯罪
    行為人向被害人支付相當數額之財產或非財產上之損害賠償
    ，刑法第74條第2 項第3 款定有明文。本院斟酌被害人權益
    ，並給予被告自新機會，為確保被告能確實履行其承諾之賠
    償金額，並考量被告已給付被害人陳美花2 個月計2 萬元之
    賠償，故扣除此部分之金額，爰對被告定如主文所示之負擔
    。
據上論斷，應依刑事訴訟法第273 條之1 第1 項、第299 條第1
項前段，刑法第2 條第1 項前段、第339 條第1 項、（修正前）
第56條、（修正前）第41條第1 項前段、第74條第1 項第1 款、
第2 項第3 款，刑法施行法第1 條之1 第1 項、第2 項前段，廢
止前罰金罰鍰提高標準條例第1 條前段、第2 條，判決如主文。
本案經檢察官楊景舜到庭執行職務。
中    華    民    國   100    年    8     月    1     日
                  刑事第十四庭  法  官  廖欣儀
以上正本證明與原本無異。
如不服本判決應於收受判決後10日內向本院提出上訴書狀，並應
敘述具體理由。其未敘述上訴理由者，應於上訴期間屆滿後20日
內向本院補提理由書（均須按他造當事人之人數附繕本）「切勿
逕送上級法院」。
                                書記官  顏偉林
中    華    民    國   100    年    8     月    1     日
附錄本案論罪科刑法條全文：
中華民國刑法第339條
（普通詐欺罪）
意圖為自己或第三人不法之所有，以詐術使人將本人或第三人之
物交付者，處5 年以下有期徒刑、拘役或科或併科1 千元以下罰
金。
以前項方法得財產上不法之利益或使第三人得之者，亦同。
前二項之未遂犯罰之。